【裁判字號】    97,訴,5176
【裁判日期】    980226
【裁判案由】    毒品危害防制條例
【裁判全文】
臺灣板橋地方法院刑事判決              97年度訴字第5176號
公  訴  人  臺灣板橋地方法院檢察署檢察官
被      告  甲○○
                    （另案於臺灣新店戒治所執行強制戒治處
選任辯護人  周威君律師
上列被告因違反毒品危害防制條例案件，經檢察官提起公訴（九
十七年度偵字第二０五九九號），本院判決如下：
    主  文
甲○○共同販賣第二級毒品，未遂，處有期徒刑壹年拾月。扣案
之第二級毒品甲基安非他命壹包（含外包裝塑膠袋壹只，驗餘淨
重零點肆玖貳公克），沒收銷燬之；扣案之行動電話壹具（不含
門號0000000000號之SIM 卡壹枚），沒收之。
    事  實
一、甲○○明知甲基安非他命（起訴書誤載為安非他命，以下均
    更正之）係毒品危害防制條例第二條第二項第二款所規定之
    第二級毒品，依法不得販賣、持有，竟與一名真實姓名年籍
    不詳綽號「阿樂」之成年男子（下稱「阿樂」）共同基於意
    圖營利販賣第二級毒品甲基安非他命之犯意聯絡，先於民國
    九十七年七月十日某時許，由甲○○透過網際網路，連結至
    「豆豆聊天室」網站，以暗示持有甲基安非他命之暱稱「新
    ㊣糖果幫㊣店」登入該聊天室，藉此招攬欲購買毒品甲基安
    非他命之人，嗣警方執行網路巡邏勤務而發現上情，即佯裝
    買家，以「GITER 」之暱稱與甲○○交談，並依甲○○所提
    供之MSN 即時通帳號「sky001127 」與甲○○聯繫，甲○○
    即以「0409豆豆賣安」之暱稱對佯裝買家之員警表示「我一
    個4,500 」、「半個2,500 」、「我先跟朋友調的」、「（
    半個你自己都不夠用嚕〉〉怎ㄇ賣ㄚ）照賣阿」、「拿半個
    一個我都是足的」、「在新店認識我的都知道我沒有在出濫
    東西」、「你電話乾淨嗎」、「需要玻璃球？」等語，並留
    下其行動電話0000000000號門號，作為聯絡之用，經員警撥
    打上開電話與甲○○約定見面之時間、地點後，甲○○即前
    去向「阿樂」拿取甲基安非他命。而雙方原約定以新臺幣（
    下同）二千五百元之代價，交易零點五公克之甲基安非他命
    ，惟因甲○○無法取得足夠之甲基安非他命，即以其上開行
    動電話門號發送內容為「我朋友這剩不到半個～剩0.3 …你
    OK嗎？先跟你收兩千晚點在補0.2 給你…在跟你收500 OK嗎
    ？」之簡訊予佯裝買家之員警，並於同日下午三時五分許，
    依約前往臺北縣中和市○○街二九八號前，為警當場查獲而
    不遂，並自其身上扣得第二級毒品甲基安非他命一包（含外
    包裝塑膠袋一只，驗餘淨重零點四九二公克）及其所有供犯
    本件販賣第二級毒品甲基安非他命所用之行動電話一具（不
    含門號0000000000號之SIM 卡一枚），因而查悉上情。
二、案經臺北市政府警察局大同分局報告臺灣板橋地方法院檢察
    署檢察官偵查起訴。
    理  由
壹、程序事項：
    本件認定犯罪事實所引用之本件卷內所有卷證資料（包含文
    書證據、物證等證據），並無證據證明係公務員違背法定程
    序所取得，被告甲○○及其選任辯護人於本院審理終結前就
    卷內所有之卷證資料之證據能力均表示無意見而不爭執其證
    據能力，且卷內之文書證據，亦無刑事訴訟法第一百五十九
    條之四之顯有不可信之情況與不得作為證據之情形，則依刑
    事訴訟法第一百五十九條之五之規定，本件認定犯罪事實所
    引用之本件卷證所有文書證據、物證等證據，均有證據能力
    ，合先敘明。
貳、實體事項：
一、上揭犯罪事實，業據被告於本院準備程序及審理中供承不諱
    （參見本院卷第三五、五三、八二頁），復有「豆豆聊天室
    」網頁擷取畫面及MSN 即時通訊對話內容列印資料各一份、
    電話錄音譯文表一份、行動電話翻拍照片四張、臺北市政府
    警察局大同分局查獲涉嫌毒品危害防制條例初步鑑驗報告書
    一份在卷可參，且於上揭查獲時地自被告身上所扣得之疑似
    第二級毒品甲基安非他命之白色及無色透明結晶粉末一包（
    含外包裝塑膠袋一只，驗餘淨重零點四九二公克）經本院送
    請行政院衛生署管制藥品管理局鑑定結果，確含有第二級毒
    品甲基安非他命成分無訛，此有行政院衛生署管制藥品管理
    局出具之九十七年十二月二十六日管檢字第0970013047號鑑
    定書一份在卷可參（參見本院卷六五頁）。此外，並有扣案
    被告所有供犯本件販賣第二級毒品甲基安非他命所用之行動
    電話一具（不含門號0000000000號之SIM 卡一枚）可資佐證
    。綜上所述，足認被告之自白核與事實相符，自可採為論罪
    科刑之依據。從而，本件事證已臻明確，被告犯行洵堪認定
    ，應予依法論科。
二、按學理上所稱之「陷害教唆」，屬於「誘捕偵查」型態之一
    ，而「誘捕偵查」，依美、日實務運作，區分為二種偵查類
    型，一為「創造犯意型之誘捕偵查」，一為「提供機會型之
    誘捕偵查」，前者，係指行為人原無犯罪之意思，純因具有
    司法警察權者之設計誘陷，以唆使其萌生犯意，待其形式上
    符合著手於犯罪行為之實行時，再予逮捕者而言，實務上稱
    之為「陷害教唆」；後者，係指行為人原已犯罪或具有犯罪
    之意思，具有司法警察權之偵查人員於獲悉後為取得證據，
    僅係提供機會，以設計引誘之方式，佯與之為對合行為，使
    其暴露犯罪事證，待其著手於犯罪行為之實行時，予以逮捕
    、偵辦者而言，實務上稱此為「釣魚偵查」。關於「提供機
    會型之誘捕偵查」型態之「釣魚偵查」，因屬偵查犯罪技巧
    之範疇，並未違反憲法對於基本人權之保障，且於公共利益
    之維護有其必要性，故依「釣魚」方式所蒐集之證據資料，
    非無證據能力（最高法院九十七年度台上字第四一八號判決
    意旨可資參照）。又按行為人如原即具有販毒營利之決意，
    雖係遭警設計誘捕致事實上不能完成交易時，因行為人原即
    有販賣毒品之意思，客觀上又已著手於販賣之行為，自仍應
    成立販賣毒品未遂罪，此與行為人原本無販毒營利之意思，
    因調查犯罪之人之引誘或教唆始起意販賣，即學理上所謂陷
    害教唆之情形有別（最高法院九十一年度台上字第五七二０
    號判決意旨可資參照）。查本件被告係因在網路聊天室上以
    暗示持有第二級毒品甲基安非他命之暱稱登入，藉以招攬欲
    購買第二級毒品甲基安非他命之人，原已有圖利販賣第二級
    毒品甲基安非他命之犯意，其後與佯為買家之員警在網路上
    進行該毒品交易數量及價格之商談，於談妥後即約定交易之
    時間、地點，嗣因被告無法取得足夠之毒品數量，乃再以行
    動電話門號發送先交付手邊數量之毒品，嗣後再予補足等相
    關內容之簡訊予佯為買家之員警，被告旋即備妥毒品前往約
    定地點而為警當場查獲一情，已如前述，可見被告原即有圖
    利販賣第二級毒品甲基安非他命之犯意，並已著手實施販賣
    第二級毒品甲基安非他命之行為，而員警與被告洽談購買第
    二級毒品甲基安非他命，並無施以引誘等不當手段，僅係彰
    顯被告犯行，自屬合法之「誘捕偵查」，而非「陷害教唆」
    。惟因員警原無買受第二級毒品甲基安非他命之意思，其虛
    與被告買賣毒品，意在辦案，以求人贓俱獲，故形式上其就
    毒品交易之意思表示，雖已經一致，被告並已攜毒且欲交付
    ，雖因警察埋伏在側，伺機逮捕，事實上其彼此間並不能真
    正完成買賣毒品之行為。是核被告所為，係犯毒品危害防制
    條例第四條第六項、第二項之販賣第二級毒品甲基安非他命
    未遂罪，公訴意旨引用之起訴法條誤為販賣第二級毒品甲基
    安非他命既遂罪，容有未洽，惟公訴人已於本院準備程序中
    當庭更正起訴法條應為販賣第二級毒品甲基安非他命未遂罪
    （參見本院卷第五二頁），併予敘明。被告與「阿樂」間就
    上開犯行，均具有犯意聯絡及行為分擔，均為共同正犯。又
    被告販賣前後持有第二級毒品甲基安非他命之低度行為，應
    被販賣第二級毒品甲基安非他命之高度行為所吸收，不另論
    罪。被告已著手販賣第二級毒品甲基安非他命，惟未發生既
    遂結果，尚屬未遂，應依刑法第二十五條第二項規定，按既
    遂犯之刑減輕其刑。又審以被告就本件販賣第二級毒品甲基
    安非他命之情形以言，販賣次數僅一，販賣所將取得之金額
    非多，販賣數量甚微，衡酌其情節，不無情輕法重，尚堪憫
    恕之情形，本院認為如處以法定最輕刑，仍屬過重，爰依刑
    法第五十九條之規定，酌予減輕其刑。被告販賣第二級毒品
    甲基安非他命之犯行有二以上刑之減輕事由，爰依法遞減之
    。爰審酌被告犯後坦承犯行，態度甚佳，惟念其販賣次數僅
    一，所將取得之金額非多，販賣數量甚少，對社會及他人所
    造成之損害尚非甚鉅等一切情狀，量處如主文所示之刑。
三、又扣案被告所有之第二級毒品甲基安非他命一包（驗餘淨重
    零點四九二公克），及盛裝該第二級毒品甲基安非他命之外
    包裝塑膠袋一只，因以現今所採行之鑑驗方式，包裝袋仍會
    殘留微量毒品，而無法將之完全析離，此有法務部調查局調
    科壹字第09362396550 號函可資參照，是該一只外包裝塑膠
    袋與殘留其上之第二級毒品甲基安非他命無法析離，而均應
    視為毒品，故應與所盛裝之第二級毒品甲基安非他命均應依
    毒品危害防制條例第十八條第一項前段規定，不問屬於犯人
    與否，併予宣告沒收銷燬。至鑑定所耗損之第二級毒品甲基
    安非他命，既已滅失，爰不另為沒收銷燬之諭知。另扣案之
    行動電話一具（不含門號0000000000號之SIM 卡一枚），係
    被告所有供犯本件販賣第二級毒品甲基安非他命所用之物，
    業據其於本院審理中供明在卷可按，應依毒品危害防制條例
    第十九條第一項規定，併予宣告沒收。此外，依司法院九十
    七年五月六日院台廳刑一字第0970009760號函示內容可知，
    有關國內各家電信公司依其契約內容，均咸認SIM 卡之所有
    權歸屬客戶所有，故本件門號0000000000號（臺灣大哥大電
    信公司）SIM 卡一枚，其案發當時申用客戶為案外人鐘明德
    ，有前述門號0000000000號行動電話門號資料查詢單一份在
    卷可憑，惟公訴人並未舉證證明該人鐘明德有何與被告、「
    阿樂」等人共犯本件犯罪之具體事證，本院亦查無其他積極
    證據足認該人鐘明德確與被告、「阿樂」等人共犯本件犯行
    ，是該人鐘明德所有之SIM 卡一枚，並非被告或「阿樂」等
    人所有，且非屬違禁物，爰不另為沒收之諭知。又被告因
    本件經警查獲致未獲得交易金額，是被告於此部分並無所得
    ，無庸就此部分為沒收之諭知，併此敘明。
據上論斷，應依刑事訴訟法第二百九十九條第一項前段，毒品危
害防制條例第四條第六項、第二項、第十八條第一項前段、第十
九條第一項前段，刑法第十一條、第二十八條、第二十五條、第
五十九條，判決如主文。
本案經檢察官蘇振文到庭執行職務。
中    華    民    國    98    年    2     月    26    日
                  刑事第五庭    審判長法  官  胡堅勤
                                      法  官  盧軍傑
                                      法  官  林家賢
上列正本證明與原本無異。
如不服本判決，應於判決送達後十日內，向本院提出上訴書狀，
並應敘述具體理由；其未敘述上訴理由者，應於上訴期間屆滿後
二十日內向本院補提理由書（均須按他造當事人之人數附繕本）
「切勿逕送上級法院」。
                                      書記官  林政良
中    華    民    國    98    年    2     月    26    日
附錄本判決論罪科刑法條：
毒品危害防制條例第四條第二項、第六項：
製造、運輸、販賣第二級毒品者，處無期徒刑或七年以上有期徒
刑，得併科新臺幣七百萬元以下罰金（第二項）。
前五項之未遂犯罰之（第六項）。


司法院資訊處製作；財團法人民間司法改革基金會備份。
